臺灣臺中地方法院刑事判決　　　　　　　100年度易字第964號
公　訴　人　臺灣臺中地方法院檢察署檢察官
被　　　告　周脈宏
上列被告因詐欺案件，經檢察官提起公訴（99年度偵字第26377
號），本院判決如下：
    主    文
周脈宏幫助意圖為自己不法之所有，以詐術使人將本人之物交付
，處有期徒刑參月，如易科罰金，以新臺幣壹仟元折算壹日。
    犯罪事實及理由
一、周脈宏能預見將金融機構帳戶交由他人使用，可能幫助詐欺
    集團詐騙社會大眾匯款至該帳戶，成為所謂「人頭帳戶」，
    竟基於即使發生亦不違反其本意之不確定故意，於99年6月
    12日後之某時，在不詳地點，將其所有之中華郵政公司太平
    郵局帳戶（帳號：000-00000000000006）之存摺、金融卡及
    密碼，交給真實姓名年籍不詳之詐騙集團成員使用。嗣該集
    團成員取得前揭帳戶後，即意圖為自己不法之所有，於民國
    99年9月21日10時18分許，分飾臺中市警察局員警及書記官
    身份接連撥打電話給謝萬熹，謊稱：謝男名下有2帳戶遭盜
    用，案件將轉至法務部行政執行屬臺北執行處辦理云云；並
    請謝萬熹至指定之便利商店傳真機接收傳真之公文，致謝萬
    熹陷於錯誤，信以為真，而另依指示，於同日14時25分許，
    在新竹市關東橋郵局，以臨櫃方式匯款新臺幣（下同）10萬
    元至周脈宏前揭帳戶。嗣謝萬熹察覺有異，報警處理，始查
    悉上情。案經謝萬熹訴由臺中縣（現改制為臺中市政府）警
    察局太平分局報請臺灣臺中地方法院檢察署檢察官偵查起訴
    。
二、認定被告犯罪事實之證據及理由
  (一)被告坦承上開帳戶之存摺及提款卡係其親自申請開立，是為
    了服兵役薪餉轉帳使用。
  (二)證人即被害人謝萬熹於警詢時之指證，證明其因遭詐騙而將
    10萬元之金額匯入上開帳戶之事實。
  (三)上開帳戶係被告於98年5月19日所開設，且證人謝萬熹將10
    萬元金額匯入被告上開帳戶後，旋於當日遭提領之事實，有
    證人謝萬熹所提供之郵政國內匯款單影本1紙，及中華郵政
    股份有限公司臺中郵局99年10月13日函復之開戶資料及交易
    明細等附卷可憑。
  (四)綜上，本件事證明確，被告犯行足堪認定。
三、對被告辯解及有利證據不採之理由：
  (一)訊據被告矢口否認有何幫助詐欺之犯行，辯稱：
    那時伊在當兵期間，伊母親到軍中向伊拿存摺及提款卡，當
    時伊就將密碼寫在存摺本上，後來伊與母親有吵架，母親就
    在98年的中秋節前後把存摺、提款卡還伊，後來就一直由伊
    保管，退伍後伊就把存摺、提款卡放在家裡的桌上，因家裡
    出入的朋友很多，伊又不常在家，經員警通知後才發現帳戶
    不見云云。
  (二)查被告坦承其所設定之密碼為民國出生年月日，並為將存摺
    及提款卡交付母親，始將密碼寫在存摺本上，惟被告交付存
    摺對象既為自己母親，則被告母親當無不知自己兒子出生年
    月日之理，則被告將該密碼寫在存摺本上徒增存款遭盜領之
    風險，顯已與常理不符，況被告既表示從母親處領回，退伍
    後伊就把存摺、提款卡放在家裡的桌上，且未將密碼擦去，
    足證被告應認該處係可信賴之處，始會將存摺及密碼放於該
    處，惟被告復表示：家裡出入的朋友很多，伊又不常在家等
    語，顯亦與常理有違，被告亦未提供任何資料以資佐證，則
    被告所辯實非合理，而難對其做有利之認定。
  (三)復自詐欺集團之角度審酌，詐欺集團如以他人帳戶供作款項
    出入之帳戶，衡情應會先取得帳戶所有人之同意始使用，否
    則一旦帳戶所有人辦理掛失，被害人匯入之款項即遭凍結無
    法提領，帳戶所有人反可輕易辦理補發存摺、變更印鑑、密
    碼，將款項提領一空，詐欺集團無冒此風險之理；本件果如
    被告所辯，其帳戶存摺及提款卡係遺失，詐欺集團根本無從
    知悉被告何時會辦理掛失，則被害人匯入之款項是否可順利
    提領將處於不確定之狀態；換言之，從事此等財產犯罪之不
    法集團，若非確定該帳戶所有人不會去報警或掛失止付，以
    確定其等能自由使用該帳戶提款、轉帳，則其等應不至於以
    該帳戶從事於財產犯罪。復衡以本件被告坦承上開郵局帳戶
    其最後一次提款時間為99年6月12日，提款後該帳戶僅存80
    元，迄至本件證人謝萬熹99年9月21日匯款後之同日不久，
    隨遭提領，其後始因證人謝萬熹報警始被凍結，有該帳戶之
    交易明細在卷可憑，則以被告領取最後一次款項至該帳戶被
    告詐騙集團使用，已相距3月餘，被告未為任何查覺，亦與
    常理不符，況被告提領款項後該帳戶僅餘80元之情，此與大
    多數將帳戶存摺、金融卡交付他人使用前，存摺內餘額均甚
    少之情形一致；益徵上開帳戶存摺、金融卡等資料確係被告
    交付他人，且一併告知金融卡密碼俾利他人使用無訛。
  (四)末查金融機關存款帳戶，一般人極易申請取得，且個人之存
    款帳戶存簿，乃關係該帳戶之款項之存取，若非極為信任之
    親友因急迫情形有立即使用之必要之情形外，否則本可各自
    自行開立帳戶使用，自無須向他人借用或價購；個人之帳戶
    存簿，亦無任意交付予不認識之人之理；又電視媒體對於使
    用人頭帳戶行詐騙或恐嚇之事，已廣為宣傳，被告為一成年
    人，應具有相當之智識程度與生活經驗，對此亦當認識甚明
    ，本件雖未見被告有何參與詐欺被害人之行為、或於事後亦
    分得款項之積極證據，而無從遽認被告屬本件詐欺取財行為
    之共同正犯，然其將應屬個人使用之帳戶提供予他人使用，
    業如前認定，即或本身因而涉案、面臨刑事追訴與處罰，仍
    無法或不願說明其提供予他人使用之原由及與該他人之關係
    ，此即彰顯其幫助該他人為包含詐欺取財在內等財產犯罪之
    不確定故意。而嗣後該受被告提供使用帳戶之人，果與其他
    同夥利用以之為向被害人詐欺取財之匯款帳戶使用，被告應
    負幫助他人為詐欺取財之刑責甚明。綜上所述，被告所辯顯
    皆不足採信。
四、論罪科刑之理由：
  (一)按幫助犯之成立，主觀上行為人須有幫助故意，客觀上須有
    幫助行為，意即需對於犯罪與正犯有共同之認識，而以幫助
    之意思，對於正犯資以助力，而未參與實施犯罪之行為者而
    言。被告將其所有之上開帳戶之存摺、提款卡及密碼資料交
    付予某真實姓名、年籍不詳之人，供其所屬詐騙集團詐騙被
    害人財物，顯係基於幫助他人詐取財物之犯意所為，屬刑法
    詐欺罪構成要件以外之行為，被告既以幫助他人犯罪之意思
    而參與犯罪構成要件以外之行為，核其所為，係犯刑法第30
    條第1項前段、第339條第1項之幫助詐欺取財罪。被告以幫
    助他人犯罪之意思而參與犯罪構成要件以外之行為，為上開
    詐欺取財罪之幫助犯，依刑法第30條第2項之規定，減輕其
    刑。
  (二)爰審酌被告之素行尚佳、提供他人帳戶及提款卡予別人非法
    使用，使實行詐騙行為之人得以隱藏身分，助長詐欺之犯罪
    風氣，此類犯罪，近年來極為猖獗，實不宜輕縱，兼衡被害
    人謝萬熹被騙之金額非低，再考被告本身未實際參與本案詐
    欺取財之犯行，責難性較小，暨其犯後迄未與被害人和解，
    否認犯行並無悔意之態度等一切情狀，量處如主文所示之刑
    ，並諭知易科罰金之折算標準，以資懲儆。
五、應適用之法條：
  (一)刑事訴訟法第299條第1項前段、第310條之1第1項。
  (二)刑法第30條第1項前段、第2項、第339條第1項、第41條第1
    項前段。
  (三)刑法施行法第1條之1第1項、第2項前段。
本案經檢察官黃元亨到庭執行職務。
中    華    民    國   100    年    6     月    22    日
                  刑事第十三庭  審判長法  官  吳幸芬
                                      法  官  戴嘉慧
                                      法  官  黃建都
以上正本證明與原本無異。
如不服本判決應於收受判決後10日內向本院提出上訴書狀，並應
敘述具體理由；其未敘述上訴理由者，應於上訴期間屆滿後20日
內向本院補提理由書（均須按他造當事人之人數附繕本）「切勿
逕送上級法院」。
告訴人或被害人對於判決如有不服具備理由請求檢察官上訴者，
其上訴期間之計算係以檢察官收受判決正本之日期為準。
                                      書記官  賴玉真
中    華    民    國   100    年    6     月    22    日
附錄論罪科刑法條：
刑法第339條第1項：
意圖為自己或第三人不法之所有，以詐術使人將本人或第三人之
物交付者，處5年以下有期徒刑、拘役或科或併科1千元以下罰金